臺灣花蓮地方法院刑事判決　　　　　　　 96年度訴字第245號
公　訴　人　臺灣花蓮地方法院檢察署檢察官
被　　　告　丙○○
　　　　　　　　　　（另案於臺灣花蓮監獄執行中）
選任辯護人　王政琬律師
被　　　告　甲○○
指定辯護人　本院公設辯護人呂維
上列被告因違反毒品危害防制條例案件，經檢察官提起公訴（96
年度偵字第1034號、第1257號），本院判決如下：
    主  文
丙○○共同連續販賣第壹級毒品，累犯，處有期徒刑玖年，扣案
之行動電話壹支（含SIM卡壹張，門號為0000000000 ），販賣毒
品所得新臺幣參萬肆仟伍佰元沒收，如全部或一部不能沒收時，
以其財產抵償之；又共同連續販賣第貳級毒品，累犯，處有期徒
刑柒年陸月，販賣毒品所得新臺幣陸仟玖佰元沒收，如全部或一
部不能沒收時，以其財產抵償之。應執行有期徒刑拾肆年陸月，
扣案之行動電話壹支（含SIM卡壹張，門號為0000000000 ），販
賣毒品所得共計新臺幣肆萬壹仟肆佰元沒收，如全部或一部不能
沒收時，以其財產抵償之。
甲○○共同連續販賣第壹級毒品，累犯，處有期徒刑玖年陸月，
販賣毒品所得新臺幣伍萬伍仟伍佰元沒收，如全部或一部不能沒
收時，以其財產抵償之；又共同連續販賣第貳級毒品，累犯，處
有期徒刑柒年肆月，販賣毒品所得新臺幣玖仟伍佰元沒收，如全
部或一部不能沒收時，以其財產抵償之。應執行有期徒刑拾肆年
拾月，販賣毒品所得共計新臺幣陸萬伍仟元沒收，如全部或一部
不能沒收時，以其財產抵償之。
    事  實
一、丙○○前曾於民國90年間因違反毒品危害防制條例案件，經
    臺灣花蓮地方法院（下稱本院）90年度訴字第167 號判處應
    執行有期徒刑11月確定，甫於92年11月19日縮刑期滿執行完
    畢；甲○○前曾於92年間因違反毒品危害防制條例案件，經
    本院92年度花簡字第147號判處有期徒刑6月確定，甫於94年
    3月24日縮刑期滿執行完畢，詎其2人猶不知悔改，竟各自與
    許瑞坤（另由檢察官提起公訴）基於共同販賣第1 級毒品海
    洛因及第2 級毒品安非他命之概括犯意聯絡，分別接受許瑞
    坤之指示，或代為接聽欲購買毒品者之電話，或進一步送交
    所販賣之毒品海洛因、安非他命予購毒者，由丙○○於附表
    一之一、附表一之二所示之時地，連續將毒品海洛因、安非
    他命分別販賣予洪聖明、黃忠政等人，以及另由甲○○於附
    表二之一、附表二之二所示之時地，連續將毒品海洛因、安
    非他命分別販賣予洪聖明、黃忠政等人。嗣因警方接獲情資
    已對許瑞坤、丙○○及甲○○等人所使用之電話進行通訊監
    察，始循線查獲上情，並扣得丙○○所有供其與許瑞坤聯繫
    販毒事宜所使用之行動電話1支（含SIM卡壹張，門號為0000
    000000）。
二、案經花蓮縣警察局花蓮分局報告臺灣花蓮地方法院檢察署檢
    察官偵查起訴。
    理  由
壹、證據能力有無之認定
一、按被告以外之人於審判外之言詞或書面陳述，除法律有規定
    者外，不得作為證據。又被告以外之人於審判外之陳述，經
    當事人於審判程序同意作為證據，法院審酌該言詞陳述或書
    面陳述作成時之情況，認為適當者，亦得為證據。當事人、
    代理人或辯護人於法院調查證據時，知有第159條第1項不得
    為證據之情形，而未於言詞辯論終結前聲明異議者，視為有
    前項之同意，刑事訴訟法第159條第1項及第159條之5分別定
    有明文。
二、查另案被告許瑞坤於警詢時、偵查中之供述，以及證人李繼
    政、陳安龍、林世弘、陳韋誠、黃忠政於警詢時之陳述，雖
    均不合刑事訴訟法第159條之2、第159條之3有關傳聞法則例
    外之要件，惟公訴人、被告及辯護人就前開審判外之言詞陳
    述，均業於本院準備程序中及審理時表示對於證據能力沒有
    意見，同意做為證據，且迄於本案言詞辯論終結前亦未再聲
    明異議，本院審酌該等言詞或書面陳述作成之情況，核無違
    法取證及證明力明顯過低之瑕疵，亦認為以之作為證據為適
    當，故依諸上開規定，前揭另案被告許瑞坤於警詢時、偵查
    中之供述，以及證人李繼政、陳安龍、林世弘、陳韋誠、黃
    忠政於警詢時之陳述，均具有證據能力。
三、又按被告以外之人於偵查中向檢察官所為之陳述，除顯有不
    可信之情況者外，得為證據，刑事訴訟法第159條之1第2 項
    亦有明文。所謂不可信性情況，法院應審酌被告以外之人於
    陳述時之外在環境及情況，例如：陳述時之心理狀況、有無
    受到外力干擾等，以為判斷是否有形式上顯然不可採信之依
    據。查證人李繼政、陳安龍及林世弘於檢察官偵查時，係以
　　證人之身份陳述，其後並經告以具結義務及偽證處罰，命證
  　人朗讀結文後具結，係於負擔偽證罪之處罰心理下證述，並
　　以具結擔保其供述之真實性，又無受其他不當外力干擾之情
　  形，是證人李繼政、陳安龍及林世弘於偵查中在檢察官面前
    具結所為之證述，查無顯然不可信之情況，依上開刑事訴訟
    法第159條之1第2項規定，自得為證據。
貳、認定本案犯罪事實之證據及理由
一、訊據被告丙○○、甲○○對於上開時地受許瑞坤指示，代為
    接聽購毒者之電話，甚或進一步送交所販賣毒品海洛因、安
    非他命予購毒者之事實，均業於本院審理時坦承不諱，核與
    另案被告許瑞坤於警詢時及偵查中所供述之情節大致相符，
    並經證人李繼政、陳安龍、林世弘、陳韋誠及黃忠政分別於
    警詢時及偵查中證稱確有向許瑞坤或被告丙○○、甲○○等
    人購買毒品之情事；此外復有卷附通訊監察譯文表所示被告
    丙○○、甲○○分別與另案被告許瑞坤之間，以及另案被告
    許瑞坤、被告丙○○、甲○○分別與附表一之一、附表一之
    二、附表二之一及附表二之二所示販毒對象之通話內容（參
    見警卷C1第299頁至第415頁）附卷可按，以及扣案之行動電
    話1支（含SIM卡壹張，門號為0000000000）可資佐證，足供
    擔保被告丙○○、甲○○所為之自白要與事實相符，是以被
　　告2 人上開共同販賣毒品海洛因、安非他命之犯行，事證明
  　確，應依法論科。
二、核被告丙○○、甲○○所為，均係犯毒品危害防制條例第4
    條第1項、第2項之販賣第1級、第2級毒品罪。其2 人就上開
    犯行，各自與另案被告許瑞坤有犯意聯絡及行為分擔，應論
    以共同正犯（按被告2人於行為後，刑法第28 條有關共同正
    犯之規定，業於94年1月7日經立法院修正，並自95年7月1日
    施行，然該條文僅做文字之修正，非屬法律之變更，應逕適
    用修正後之刑法第28條規定）。至被告2 人雖均一再主張其
    等自始係以幫助販賣毒品之犯意，接受另案被告許瑞坤之指
    示接聽購毒者之電話，或送交毒品予購毒者，應僅成立販賣
    毒品海洛因、安非他命之幫助犯。惟按刑法上之從犯，係指
    僅以幫助之意思，對於正犯資以助力，而未參與實施犯罪構
    成要件之行為者而言，如就構成犯罪事實之一部，已參與實
    施，即屬共同正犯，最高法院49年台上字第77號、33年上字
    第793號及27 年上字第1333號著有判例足資為憑。亦即刑法
    上之幫助犯，固以幫助他人犯罪之意思而參與犯罪構成要件
    以外之行為而成立，惟所謂以幫助他人犯罪之意思而參與者
    ，指其參與之原因，僅在助成他人犯罪之實現者而言，倘以
    合同之意思而參加犯罪，即係以自己犯罪之意思而參與，縱
    其所參與者為犯罪構成要件以外之行為，仍屬共同正犯，又
    所謂參與犯罪構成要件以外之行為者，指其所參與者非直接
    構成某種犯罪事實之內容，而僅係助成其犯罪事實實現之行
    為而言，苟已參與構成某種犯罪事實之一部，即屬分擔實施
    犯罪之行為，雖僅以幫助他人犯罪之意思而參與，仍屬共同
    正犯（最高法院92年度台上字第5407號、88年度台上字第26
    33號及84年度台上字第5647號判決參照）。經查：本件被告
    丙○○、甲○○接受另案被告許瑞坤之指示，或係代為接聽
    與購毒者論及買賣毒品事宜之電話，或係送交所販賣之毒品
    予購毒者，甚或兼有上開2者之行為，既為被告2人所是認，
    則其2 人所參與者已然屬於犯罪構成要件行為之一部，揆諸
    上開之說明，被告2 人仍應成立販賣毒品之共同正犯自明。
    又被告丙○○於附表一之一編號七、附表一之二編號三所示
    之同一時地，同時販賣毒品海洛因、安非他命予陳安龍，以
    及被告甲○○於附表二之一編號15、附表二之二編號三所示
    之同一時地，同時販賣毒品海洛因、安非他命予綽號「阿聰
    」男子之犯行，均係以1行為而同時觸犯2罪名，為想像競合
    犯，應各從1重之販賣第1級毒品海洛因罪處斷。再按被告2
    人於行為後，刑法第56條關於連續犯之規定，亦於94年1 月
    7日經立法院修正通過，並自95年7月1日施行，則被告2人之
    犯行，因行為後新法業已刪除連續犯之規定，此刪除雖非犯
    罪構成要件之變更，但顯已影響行為人刑罰之法律效果，自
    屬法律有變更，依新刑法第2條第1項規定，比較新、舊法結
    果，仍應適用較有利於被告之行為時法律即舊法論以連續犯
    （最高法院95年5月23日第8次刑事庭會議決議第5點第4項參
    照）。是被告丙○○先後各11 次（包括其中1次同時販賣安
    非他命）、2 次販賣毒品海洛因、安非他命之犯行，以及被
    告甲○○先後各21次（包括其中1次同時販賣安非他命）、3
    次販賣毒品海洛因、安非他命之犯行，時間緊接，手法相當
    ，且所犯均屬構成要件相同之罪，顯係基於概括犯意反覆為
    之，均為連續犯，應各依修正前刑法第56條之規定以1 罪論
    ，並分別就法定本刑為有期徒刑、併科罰金部分加重其刑（
    其中就販賣第1 級毒品罪之法定刑為無期徒刑、死刑部分，
    及販賣第2 級毒品罪之法定刑為無期徒刑部分，依刑法第65
    條第1項規定，不得加重）。
三、再按被告於行為後，刑法第47條有關成立累犯要件之規定，
    亦於94年1月7日經立法院修正，並於自95年7月1日施行，而
    修正後之刑法第47條第1 項雖規定若再犯之罪為「過失犯」
    ，則無累犯規定之適用，惟因本件被告再犯連續販賣毒品之
    犯行，均非「過失犯」，無論依新法或舊法之規定，均應成
    立累犯，無所謂何者較有利於行為人之問題，自應依新刑法
    第2條第1項前段，適用舊法即行為時之修正前刑法第47條規
    定。查被告丙○○前曾於90年間因違反毒品危害防制條例案
    件，經本院90年度訴字第167號判處應執行有期徒刑11 月確
    定，甫於92年11月19日縮刑期滿執行完畢；被告甲○○前則
    曾於92年間因違反毒品危害防制條例案件，經本院92年度花
    簡字第147號判處有期徒刑6月確定，甫於94年3 月24日縮刑
    期滿執行完畢一節，有臺灣高等法院被告前案紀錄各表1 份
    在卷可按，是其2人於5年以內再犯本件有期徒刑以上之2 罪
    ，均為累犯，應各依修正前刑法第47條規定，就被告2 人所
    犯其法定本刑為有期徒刑、併科罰金部分加重其刑（其中就
    販賣第1 級毒品罪之法定刑為無期徒刑、死刑部分，及販賣
    第2級毒品罪之法定刑為無期徒刑部分，依刑法第65條第1項
    規定，不得加重）。
四、另按犯罪之情狀可憫恕，認科以最低度刑仍嫌過重者，得酌
    量減輕其刑，刑法第59條定有明文。查被告丙○○、甲○○
    販賣第1 級毒品罪之部分，其法定刑為最輕本刑無期徒刑以
    上之罪，然其2 人並非本件多次販賣毒品海洛因之主要行為
    人，僅係聽從另案被告許瑞坤之指示，代為接聽購毒者之電
    話，甚或送交所販賣之毒品海洛因予購毒之人，是其涉案之
    情節及惡性程度，顯與主要販毒者之另案被告許瑞坤有所差
    異，其彼此間所負之刑責自應以有所區隔，較為妥適，參酌
    被告2 人於本院審理時均已大致供承犯行，犯後態度尚佳，
    是以本院認對被告2人處以販賣第1級毒品之法定最低刑度猶
    嫌過重，依一般國民之法律情感及生活經驗，其犯罪情狀堪
    可憫恕，爰依前開之規定（按被告2人於行為後，刑法第59
    條亦有修正，修正前係規定犯罪之情狀可憫恕者，得酌量減
    輕其刑，而修正後則規定犯罪之情狀顯可憫恕，認科以最低
    度刑仍嫌過重者，得酌量減輕其刑，則該刑法第59條之修正
    為法院就酌減審認標準見解之明文化，非屬法律之變更，不
    生新舊法比較之適用問題，應逕行適用裁判時即修正後刑法
    第59 條之規定），就被告丙○○、甲○○所為販賣第1級毒
    品罪部分，予以減輕其刑。
五、爰審酌被告丙○○、甲○○前均有多次毒品等前科紀錄，素
    行不佳，其2 人本身不僅有施用毒品之犯行，其後更鋌而走
    險，各自與另案被告許瑞坤共同從事販賣毒品海洛因、安非
    他命予他人施用之犯行，對於社會治安及國民健康之危害不
    淺，復參酌其2 人犯罪之手段、動機、目的及次數，以及嗣
    於本院審理時均已大致坦承全部之犯行，犯後態度尚佳，尚
    具悔意等一切情狀，各量處如主文所示之刑，並均定其應執
    行刑。另按被告2 人於行為後，刑法第51條有關定應執行刑
    之規定，亦業於94年1月7日修正公佈，並於95年7月1日施行
    ，修正前刑法第51條規定：「數罪併罰，分別宣告其罪之刑
    ，依左列各款定其應執行者：」其中第5 款規定：「宣告多
    數有期徒刑者，於各刑中之最長期以上，各刑合併之刑期以
    下，定其刑期。但不得逾二十年。」，惟修正後刑法第51條
    第5 款規定：「宣告多數有期徒刑者，於各刑中之最長期以
    上，各刑合併之刑期以下，定其刑期。但不得逾三十年。」
    ，經比較新舊法之結果，新修正之刑法第51條，並未較有利
    於行為人，自應依刑法第2條第1項前段之規定，適用修正前
    之刑法第51條第5款定其應執行之刑（最高法院95年5月23日
    第8次刑事庭會議決議第5點參照）。
六、至被告丙○○連續販賣第1、2級毒品所得共計新臺幣（下同
    ）4萬1千4百元，以及被告甲○○販賣第1、2 級毒品所得共
    計6萬5千元，此部分財物雖未經扣案，仍應依毒品危害防制
    條例第19條第1 項規定，併予宣告沒收，如全部或一部不能
    沒收時，以其2 人財產抵償之。扣案之行動電話1支（含SIM
    卡1張，門號為0000000000 ），則係被告丙○○所有與另案
    被告許瑞坤聯絡販賣毒品海洛因所用之物（參見警卷C1第36
    4頁有關95年6月3日16時42分30秒許之通訊監察譯文），亦
    應依同條例第19條第1項規定宣告沒收，併此敘明。
據上論斷，應依刑事訴訟法第299條第1項前段，毒品危害防制條
例第4條第1項、第2項、第19條第1項，刑法第11條前段、第2 條
第1項前段、第28條、第55條、第59條、修正前刑法第56 條、第
47條、第51條第5款，判決如主文。
本案經檢察官乙○○到庭執行職務。
中　　華　　民　　國　　96　　年　　10　　月　　31　　日
                  刑事第三庭    審判長法  官  李世華
                                      法  官  許乃文
                                      法  官  楊仲農
上列正本證明與原本無異。
如對本判決不服，應於送達後10日內，向本院提出上訴狀。
（上訴狀應記載具體上訴理由並應抄附繕本）
中　　華　　民　　國　　96　　年　　10　　月　　31　　日
                                      書記官
附錄本判決論罪之法律條文：
毒品危害防制條例第4條：
製造、運輸、販賣第一級毒品者，處死刑或無期徒刑；處無期徒
刑者，得併科新臺幣 1 千萬元以下罰金。
製造、運輸、販賣第二級毒品者，處無期徒刑或 7 年以上有期徒
刑，得併科新臺幣 7 百萬元以下罰金。
製造、運輸、販賣第三級毒品者，處 5 年以上有期徒刑，得併科
新臺幣 5 百萬元以下罰金。
製造、運輸、販賣第四級毒品者，處 3 年以上 10 年以下有期徒
刑，得併科新臺幣 3 百萬元以下罰金。
製造、運輸、販賣專供製造或施用毒品之器具者，處 1 年以上 7
年以下有期徒刑，得併科新臺幣 1 百萬元以下罰金。
前五項之未遂犯罰之。
毒品危害防制條例第19條第1項：
犯第4條至第9條、第12條、第13條或第14條第1項、第2項之罪者
，其供犯罪所用或因犯罪所得之財物，均沒收之，如全部或一部
不能沒收時，追徵其價額或以其財產抵償之。
附表一之一（丙○○販賣海洛因部分）
編號  時  間       地   點      參與態樣  對象     金額
一   95年5月29日   花蓮市○道路 接聽電話  洪聖明   6000元
                   高爾夫球場
二   95年5月29日   花蓮市○道路  同上     同上    10000元
                   高爾夫球場
三   95年5月30日   花蓮市○○街  同上     陳韋誠   1000元
四   95年5月31日   花蓮縣吉安鄉  同上     黃忠政   1000元
                   自立路大大超
                   商旁
五   95年5月31日   花蓮縣吉安鄉  接聽電話 陳安龍   2000元
                   建昌路        及送交毒
                                 品海洛因
六   95年5月31日  花蓮縣吉安鄉   同上     李繼政   1000元
                  建昌路
七   95年6月1日   花蓮市○○街   同上     陳安龍   500元
                  TOYOTA展示中
                  心
八   95年6月3日   花蓮市○○街   送交毒品 王文治   5000元
                                 海洛因          （起訴
　　　　　　　　　　　　　　　　　　　　　　　　　書誤載
  　　　　　　　　　　　　　　　　　　　　　　　　為不詳
    　　　　　　　　　　　　　　　　　　　　　　　）
九　 95年6月7日   花蓮縣吉安鄉   接聽電話  林世弘  2000元
                  建昌路國統飯及 及送交毒
                  店旁           品海洛因
十   95年6月10日  花蓮縣吉安鄉   送交毒品  謝郁潔  2000元
                       建昌路    海洛因
十一 95年6月10日  不詳           同上      蔣雲妹  4000元
附表一之二（丙○○販賣安非他命部分）
編號  時  間       地   點      參與態樣   對象     金額
一   95年5月30日  花蓮縣吉安鄉   送交毒品 黃忠政   5400元
                  自立路大大超   安非他命
                  商旁
二   95年5月30日  花蓮縣吉安鄉   同上     陳安龍   1000元
                  建昌路國統飯
                  店旁
三   95年6月1日   花蓮市○○街   同上     陳安龍   500元
                  TOYOTA展示中
                  心
附表二之一（甲○○販賣海洛因部分）
編號  時  間       地   點      參與態樣   對象     金額
一   95年5月25日  花蓮市○○路  送交毒品  洪聖明   2000元
                  與中正路口    海洛因
二   95年5月30日  花蓮縣吉安鄉  接聽電話  李繼政   1000元
                  自立路與建昌  及送交毒
                  路口          品海洛因
三   95年6月2日   花蓮市署立花  同上      陳安龍   1500元
                  蓮醫院急診室
                  前
四   95年6月2日   花蓮市國民9   送交毒品  張繼強   1000元
                  街三德賓館    海洛因
                  前
五   95年6月2日   花蓮市○○街  同上      王文治   7000元
                  一帶
六   95年6月8日   花蓮縣吉安鄉  同上      王文治   5000元
                  中山路1段一
                  帶
七   95年6月9日   花蓮市○○街  同上      張繼強   2000元
                  一帶
八   95年6月10日  花蓮市○○街  同上      洪聖明   5000元
                   一帶
九   95年6月10日  花蓮市國民9   同上      陳韋誠   2000元
                  街三德賓館
                  前
十   95年6月11日  花蓮市國聯5   同上      陳韋誠   1000元
                  路一帶
十一 95年6月12日  花蓮市國民9   同上      洪聖明   1000元
                  街三德賓館
                  前
十二 95年6月13日  花蓮市○○路  同上      李繼政   2000元
                  7-11店
十三 95年6月16日  不詳地        接聽電話  洪聖明   5000元
                                及送交毒        （起訴書
                                品海洛因         誤載為
　　　　　　　　　　　　　　　　　　　　　　　　3000元）
十四 95年6月17日　花蓮市○○街  同上      洪聖明   3000元
                  更生日報前
十五 95年6月17日  花蓮市國民9   同上      綽號「   1000元
                  街三德賓館前            阿聰」
十六 95年6月17日  花蓮市○○街  同上      不詳男子 5000元
                  一帶
十七 95年6月18日  花蓮市○○路  同上      吳金鴻   1000元
                  新格飯店
十八 95年6月19日  花蓮市國民9   同上      李繼政   1000元
                  街三德賓館
                  前
十九 95年6月19日  同上          同上      吳金鴻   1000元
二十 95年6月19日  花蓮市富裕    同上　　　蔣雲妹   6000元
                  16街29號（
                  勞力士大樓
                  ）
二十 95年6月19日  花蓮市尚志    同上      林世弘   2000元
一                路加油站
附表二之二（甲○○販賣安非他命部分）
編號  時  間       地   點      參與態樣   對象     金額
一    95年5月30日  花蓮縣吉安鄉  補送交    黃忠政    無
                   自立路大大超  短少之
                   商旁          毒品安
                                 非他命
二    95年6月9日   花蓮市○○路  接聽電話  高嘉玲  5000元
                   中正國小大門  及送交毒
                   旁            品安非他
                                 命
三    95年6月17日  花蓮市國民9   同上      綽號    3500元
                   街三德賓館            「阿聰」
                   前                      男子
四    95年6月17日  花蓮市國民9   同上      不詳男子 1000元
                   街三德賓館
                   前
